臺灣桃園地方法院刑事判決　　　　　　　　　　　　　九十年度易字第二一四三號
　　公　訴　人　臺灣桃園地方法院檢察署檢察官
　　被　　　告　甲○○
右列被告因業務侵占等案件，經檢察官提起公訴（九十年度偵字第三七五０號、第六
八八二號、第六八八三號、第一０二八七號），本院判決如左：
        主  文
甲○○意圖為自己不法之所有，而侵占業務上所持有之物，處有期徒刑捌月；又連續
意圖為自己不法之所有，以詐術使人將本人之物之交付，處有期徒刑拾月；應執行有
期徒刑壹年肆月。
        事  實
一、甲○○自民國八十七年間起，受僱於設在桃園縣平鎮市○○路南勢二段三四六巷
    四三號之「讚揚有限公司」與「泰迪有限公司」（下稱讚揚、泰迪公司）擔任香
    菸銷售之業務代表，係從事業務之人，詎甲○○竟基於意圖為自不法之所有之概
    括犯意，於民國八十九年十一月間，向桃園地區各地客戶（包括盈裕商行、旺鄰
    生鮮超市、珅群有限公司龍南分公司、賀圓實業有限公司）銷售讚揚公司代理之
    菸類產品後，竟將其陸續向客戶收取之香菸貨款共新台幣（下同）三十八萬四千
    五百四十五元之業務上持有之財物予以侵吞入己，挪為私用而未繳回予讚揚公司
    與泰迪公司。
二、甲○○明知自己財務情況不佳，並無資力，亦明知其所服務之讚揚公司與泰迪公
    司經銷香菸有其責任區，不得越區銷售，甲○○除向該二公司取貨外，並無其他
    穩定之供貨來源，為能調得現金支應，竟基於意圖為自己不法之所有之概括犯意
    ，於八十九年十一月間某日，向讚揚公司與泰迪公司責任區外之客戶丙○○詐稱
    ：香菸價格即將於過年後大幅調漲，如願意先行支付貨款，伊可以先行用較為優
    惠之價格代購香菸云云，丙○○因而信以為真，陷於錯誤，乃於八十九年十一月
    二十七日交付貨款支票共計一百零八萬元予甲○○。嗣甲○○因上開侵占貨款之
    行為經讚揚公司與泰迪公司之總經理戊○○察覺，而於九十年一月底遭該二公司
    辭退，惟甲○○竟復承前同一意圖為自己不法之所有之概括犯意，於九十年二月
    二日，至桃園市○○路二０號之客戶丁○○處，隱匿自己已非泰迪、讚揚公司業
    務人員之事實，更以前述香菸價格即將大漲，如預先支付貨款可以用優惠價格買
    入香菸之說詞，令丁○○信以為真，而當場交付十六萬元九千元（其中五萬元為
    支票、十一萬九千元為現金）予甲○○。嗣因甲○○詐得上揭現款後，均供己支
    用，並未依約交付香菸貨品予丙○○、丁○○二人，事後更避不見面，丙○○、
    丁○○經查證後始悉受騙。
三、甲○○再承前同一意圖為自己不法之所有之概括犯意，與莊文（年約四十歲、
    住桃園縣八德市○○路不詳址）、毛雅琪（年約三十一歲，住桃園縣八德市○○
    街三巷五號）、綽號「阿明」（年約三十歲，住桃園縣龍潭鄉不詳址）之人互組
    大賣場之調包詐欺集團，由該等人先至大賣場將包裝貨物之紙箱內之貨物倒出，
    改裝大賣場內所出售之香煙，再由甲○○至大賣場佯裝購物，以將香菸詐購出場
    。渠等乃於九十年二月二十三日下午二時許，先由莊文、毛雅琪、「阿明」等
    人在桃園市○○路九三九號「遠東愛買吉安」賣場內，利用店內人員未及注意之
    際，自「阿Ｑ桶麵」及「不鏽鋼雙層架」之貨品紙箱包裝中拿出其中之泡麵與雙
    層架後，再裝入賣場所陳列出售之條裝香菸，該「阿Ｑ桶麵」紙箱中裝入十五條
    香菸（大衛杜夫牌十二條、七星牌三條），「不鏽鋼雙層架」紙箱中則裝入十九
    條香菸（大衛杜夫牌十一條、七星牌五條、峰牌二條），於包裝完竣後，再推由
    甲○○將該二經調包之紙箱連同其他未調包之貨品攜至收銀台結帳，而欲以低價
    商品包裝結帳藉以矇混該賣場之收銀人員，而詐欺該批價值共一萬四千三百二十
    六元之香菸貨品。因該大賣場並無出售整箱之「阿Ｑ桶麵」，因而「阿Ｑ桶麵」
    包裝紙箱上無售貨條碼，收銀員拆開該紙箱始察覺上情，並報警到場查獲，甲○○因而未詐得該批香菸。
四、案經丁○○、丙○○訴由、戊○○告發、桃園縣警察局桃園分局報請臺灣桃園地
    方法院檢察署檢察官偵查起訴。
        理  由
一、訊據被告甲○○對於右開事實坦承不諱，告發人戊○○（其非被害之讚揚公司、
    泰迪公司之負責人，亦未提出委任狀，故核其於本案之身分應係告發人）、告訴
    人丁○○、丙○○、證人即遠東愛買吉安大賣場之收銀課長乙○○亦對於右開被
    害之經過及事實於本院供述甚詳，告訴人丙○○雖陳稱其向被告買香菸已有二年
    之久，被告之供貨均正常，然告發人戊○○指稱讚揚公司、泰迪公司代理銷售香
    菸均與上游之供貨商訂有限制銷售區域（責任區）之合約，而丙○○不在該二公
    司之銷售區域內，因之，該二公司不會同意被告將香菸銷予丙○○，而被告亦自
    陳其除受僱於該二公司外，並無受僱於其他銷售香菸之公司，其除代銷該二公司
    之香菸外，其售予責任區外之貨源均係來自如事實欄三之調包集團之犯罪所得及
    走私菸酒，可見被告並無穩定之供貨來源以資供應責任區外之客戶，其向告訴人
    丙○○、丁○○虛稱如先預付貨款可以用優惠價格供應予渠等云云，實屬詐術之
    實施，被告更自承自己除在讚揚公司、泰迪公司任職外，另尚在外面自己做生意
    ，然為他人跳票，才會行騙，更可見其向告訴人丙○○、丁○○虛稱前開各語，
    無非係為取得現金，以解其燃眉之急。此外，並有告發人戊○○所提出之出貨單
    、未收款明細單、進貨單共十一紙、退票支票二紙、切結書一紙、告訴人丙○○
    所提出之切結書一紙、富邦銀行支票存根共十一紙、告訴人丁○○所提出之新竹
    國際商業銀行支票存根一紙、被告於九十年二月廿三日下午二時許為遠東愛買吉
    安大賣場查獲其如事實欄三之犯行時之「阿Ｑ桶麵」、「不鏽鋼雙層架」之紙箱
    之照片共四幀、贓物領據一紙、統一發票二紙在卷可稽，本件事證至明，被告犯
    行足堪認定。另依告發人戊○○所提出之被告侵占款項之證明觀之，被告尚有交
    付讚揚公司、泰迪公司二張非責任區客戶之支票二紙（該二支票後均退票），其
    面額共計二十萬五千五百元，該二支票既經被告繳回公司，則嗣後雖均退票，僅
    係票據金額追索之問題，究非被告侵占之項款，故被告侵占之款項應係告發人葉
    和所提出之前開進、出貨單、未收款明細單之總和即卅八萬四千五百四十五元，
    而非公訴人所述之五十九萬元，併此敘明。
二、核被告如事實欄一之所為，係犯刑法第三百三十六條第二項之業務侵占罪，如事
    實欄二之所為，係犯刑法第三百三十九條第一項之詐欺取財既遂罪，如事實欄三
    之所為，係犯刑法第三百三十九條第三項、第一項之詐欺取財未遂罪。被告所犯
    詐欺取財未遂罪，與莊文、毛雅琪、「阿明」間，互具犯意聯絡、行為分擔，
    為共同正犯（莊文、毛雅琪、「阿明」三人之罪責，應由公訴人另案偵辦）。
    被告前後多次業務侵占、詐欺犯行，各係時間緊接，所犯又均係構成要件相同之
    罪名，均顯係基於概括犯意為之，各為連續犯，各以一罪論（多次詐欺既遂、未
    遂犯行，則論以最重之詐欺既遂罪），並均應依刑法第五十六條之規定，加重其
    刑。被告所犯前開各罪，犯意各別，行為互殊，應分論併罰。爰審酌被告詐欺、
    侵占財物之多寡、犯罪手段、犯後坦認犯行等一切情狀，量處如主文所示之刑，
    並依刑法第五十一條第五款之規定，定其應執行之刑。
據上論斷，應依刑事訴訟法第二百九十九條第一項前段，刑法第五十六條、第三百三
十九條第一項、第三百三十六條第二項、第五十一條第五款，罰金罰鍰提高標準條例
第一條前段，判決如主文。
本案經檢察官許炳文到庭執行職務
中      華      民      國      九十一    年    二      月      六     日
                                臺灣桃園地方法院刑事第一庭
                                      法  官    曾  雨  明
右正本證明與原本無異。
如不服本判決，應於判決送達後十日內向本院提出上訴狀( 應附繕本 )，上訴於
臺灣高等法院。
                                      書記官    戴  育  萍
中        華        民        國    九十一   年     二    月    十五    日
附論罪科刑依據之法條：
刑法第三百三十九條第一項
意圖為自己或第三人不法之所有，以詐術使人將本人或第三人之物交付者，處五年以
下有期徒刑、拘役或科或併科一千元（已提高十倍為一萬元）以下罰金。
刑法第三百三十六條第二項
對於公務上或因公益所持有之物，犯前條第一項之罪者，處一年以上七年以下有期徒
刑，得併科五千元以下罰金。
對於業務上所持有之物，犯前條第一項之罪者，處六月以上五年以下有期徒刑，得併
科三千元以下罰金。
